【裁判字號】    98,交聲,807
【裁判日期】    980616
【裁判案由】    違反道路交通管理處罰條例聲明異議
【裁判全文】
臺灣桃園地方法院交通事件裁定         98年度交聲字第807號
原處分機關  交通部公路總局台北市交通裁決所
異  議  人
即受處分人  甲○○
                    1
上列受處分人因違反道路交通管理處罰條例案件，不服交通部公
路總局台北市交通裁決所民國98年2 月17日，以北市裁申字第裁
22-Z00000000號所為之處分（原舉發案號：內政部警政署國道公
路警察局公警局交字第Z00000000 號），聲明異議，本院裁定如
下：
    主  文
異議駁回。
    理  由
一、本件原處分機關略以：異議人即受處分人（下稱異議人）甲
    ○○於民國97年11月27日8時45分許，駕駛車牌號碼5A-7210
    號自用小客車，行經國道一號高速公路堤頂出口匝道時，因
    前方塞車而強行由外側車道駛入內側車道，復又在出口匝道
    之槽畫線前轉入外側車道，適舉發單位內政部警政署國道公
    路警察局第一警察隊員警賴春和在該處值勤，見狀予以拍照
    並攔查舉發，依違反道路交通管理處罰條例第33條第1 項第
    4 款之規定簽具舉發通知單，復經原處分機關依上開條文、
    同條例第63條等規定，於98年2 月17日以北市裁申字第裁22
    -Z00000000號，裁處異議人罰鍰新臺幣（下同）3,000 元，
    並記違規點數1 點等語。
二、聲明異議意旨略以：異議人於上揭時間雖確有駕駛系爭自小
    客車行經上開地點，但當時交通壅塞，異議人無法判知前方
    壅塞之原因，故減速打左方向燈靠左線行駛，惟駛至堤頂交
    流道雜到出口前1.5 公里，始發現係出口匝道塞車，乃隨前
    行車輛自左線轉入中線後再打又轉燈後轉入右線，並無未依
    規定變換車道之情形，且本件警察所拍攝之照片無法證明係
    伊所駕駛之車輛，亦無法證明伊有違規之情形，爰依法聲明
    異議，請求撤銷原處分云云。
三、按汽車行駛於高速公路，不遵使用限制、禁止、行車管制及
    管理事項之管制規則而有未依規定變換車道之情形者，處汽
    車駕駛人3,000 元以上6,000 元以下罰鍰，道路交通管理處
    罰條例第33條第1 項第4 款定有明文。又按汽車駕駛人有第
    33條第1 項之情形者，除依原條款處罰鍰外，並予記違規點
    數1 點，道路交通管理處罰條例第63條第1 項第1 款亦規定
    甚明。
四、經查：
(一)、異議人於其所撰聲明異議狀中自承伊於前揭時間有駕駛系爭
    自小客車，行經國道一號高速公路堤頂出口匝道時，曾由外
    側（右側）車道駛入內側（左側）車道，復又在堤頂出口匝
    道槽畫線前轉入外側（右側）車道之事實，與本件舉發員警
    賴春和於本院調查時結證稱相符，足見異議人確有變換車道
    之事實。因此應究者為異議人變換車道之行為是否違規？依
    本件舉發員警賴春和於本院調查時證稱：外線車道有五、六
    輛車在那裡，行駛外線車道，前方有車子要下交流道，伊看
    到異議人變換到內線車道，異議人整個橫向插入。…當時外
    線就有很多車子，有五、六不車牌對等待下交流道，只有異
    議人是橫插，從外線便到內線，從內線變換到出口匝道。…
    伊看到異議人是從外線插入內線，在直接插入出口匝道，所
    以伊特別住異議人。…異議人是超越外線排隊的車子才進來
    ，伊確定有看到才舉發等語明確（參見本院98年5 月15日訊
    問筆錄）。
(二)、異議人雖以前揭情詞置辯。惟查，異議人於前揭時、地確有
    行駛高速公路未依規定變換車道、違反道路交通管理處罰條
    例之行為，業據證人賴春和於本院調查結證明確，已如前述
    ，雖證人賴春和為本件舉發員警，惟渠等到庭所陳述之上開
    舉發經過，經查尚無違反經驗或論理法則之處，且遍查本件
    卷存證據資料，亦無任何積極證據足以證明上開證人前揭所
    述係虛偽不實，亦無足可顯信上開證人陳述不可採信之品性
    證據或前科證據存在，自不得僅因上開證人為本件開單舉發
    異議人之員警，即遽予否認渠等上開證述之可信性，況上開
    證人與異議人間素昧平生，並無仇隙嫌怨，而警員執行公務
    時，本身即受有行政懲處責任之監督，且渠等到庭具結作證
    ，更係以刑事責任擔保渠等證言之真實性，從而，證人賴春
    和於本院調查時所結證前情，應堪採信屬實。
(三)、再者，本件異議人前揭交通違規行為，如有監視錄影器錄影
    或拍照存證之物證資料，固可免除不必要之爭議，然員警執
    行交通勤務，依法並未要求就任何違規事項均必須錄影或拍
    照存證，此觀諸道路交通管理處罰條例第7 條之2 亦規定在
    當場不能或不宜攔截舉發之情況下，可逕行舉發之意旨即明
    ，且因此等違規情事均發生於一剎那之間，除非恰有錄影設
    備或得拍攝快速移動畫面之照相設備，否則要求值勤警員或
    舉發機關需緊急錄影或拍照後以此為證，未免與執行勤務之
    實況相悖，並難以實行，故於因無法及時攝影取證之情況下
    ，如無其他證據顯示舉發員警有誤認或故意構陷之情事時，
    尚難以舉發員警無法提出其他證據佐證，即認其所述不可採
    信，否則該未裝設科學儀器之路段，豈非陷入駕駛人得任意
    違規之狀態，自非妥適；本件證人賴春和所提供之照片固因
    距離尚遠，無法辨別是否為異議人所駕駛之前揭車輛，然異
    議人前揭違規行為，已據上開證人於本院調查時結證明確，
    異議人於此亦未能提出上開證人有誤認或故意構陷之具體事
    證，是縱裁決機關僅能由舉發員警證明異議人之違規行為，
    而未能提出照片或其他證據證明，亦難認其未盡舉證責任，
    而遽認裁決機關之處分為不當。
(四)、且異議人亦不否認伊有將前揭車輛變換車道之事實，惟警察
    當場舉發當時僅以伊非當地人，不明瞭當地車輛行駛狀況為
    由向舉發警員爭執及求情，未曾表示警察有認錯車輛之情形
    ，有證人所提出舉發錄音內容為憑，然本件姑不論異議人之
    戶籍係設在舉發地點附近，對於該地點之車輛往來狀況應有
    所瞭解始符合情理，況依異議人於本院庭訊所述，伊當日係
    要前往內湖科學園區洽商，對於附近道路、行車方式等並有
    清楚之描述，顯見異議人應非伊所稱不知附近路況之人。退
    步言之，縱異議人確實不熟路況，然對於高速公路上不得任
    意變換車道之相關規定，亦不得推諉不知，異議人之前揭辯
    詞均無足據以為有利異議人之認定。異議人於前揭時、地駕
    駛系爭自小客車行駛高速公路未依規定變換車道，違反道路
    交通管理處罰條例之行為，洵堪認定。
五、綜上所述，異議人確有上開違規行為，處分機關依道路交通
    管理處罰條例第33條第1 項4 款、第63條第1 項第1 款之規
    定異議人罰鍰3,000元，並記違規點數1點，其認事用法核無
    違誤。是異議人之異議為無理由，應予駁回。
六、據上論斷，應依道路交通案件處理辦法第19條，裁定如主文
    。
中    華    民    國    98    年    6     月    16    日
                  交通法庭  法  官  陳筱蓉
以上正本證明與原本無異。
如不服本裁定，應於送達後5 日內，向本院提出抗告狀。
                            書記官  陳恩如
中    華    民    國    98    年    6     月    22    日


司法院資訊處製作；財團法人民間司法改革基金會備份。
